最高法院民事判決　　　　　　　　　　　　　　　九十一年度台上字第二五九二號
　　上　訴　人　丁○○○
　　　　　　　　戊○○○
　　　　　　　　丙 ○ ○
　　　　　　　　乙 ○ ○
　　　　　　　　甲 ○ ○
　　共　　　同
　　訴訟代理人　黃揚名律師
　　被 上訴 人　庚 ○ ○
　　訴訟代理人　鄭慶海律師
　　被 上訴 人　己 ○ ○
右當事人間請求終止委任契約事件，上訴人對於中華民國九十年四月十七日台灣高等
法院台南分院第二審判決（八十八年度上字第四八三號），提起上訴，本院判決如左
：
    主  文
原判決廢棄，發回台灣高等法院台南分院。
    理  由
原審維持第一審所為上訴人敗訴之判決，駁回其上訴，係以：上訴人主張訴外人張振
樑於民國七十三年一月五日死亡，其繼承人為長女王張孟珠、三女林張懷月、長子己
○○、次子庚○○、三子張家禎（於六十一年五月十六日死亡，由其子女張麗生、張
毅生代位繼承）、四子張家修等六人，應繼分各六分之一。嗣王張孟珠於七十三年十
月十六日死亡，其繼承人為上訴人丁○○○等五人。張振樑生前將所有台南區中小企
業銀行股份有限公司（下稱南企）股票信託登記予被上訴人己○○及其他子女。張振
樑死亡後，該南企股票由被上訴人庚○○管理。詎庚○○竟將所保管己○○名義之南
企股票交付己○○，使己○○得以盜賣，迄今僅餘一千二百三十六股。被上訴人之行
為合於民法第一百八十五條之規定，應對上訴人負共同侵權行為之連帶賠償責任等情
，固據提出戶籍謄本、信函、念書、切結書等件為證。然查張振樑於七十二年間曾書
立遺囑，該遺囑並未載明系爭南企股票係其信託登記予己○○者。而股票以他人名義
登記，其法律關係或為信託，或為贈與，或為無名契約，自難以張振樑將系爭南企股
票登記為己○○名義，即認其與己○○間有信託關係存在，該南企股票為張振樑之遺
產。上訴人主張該南企股票為張振樑之遺產，庚○○給予己○○盜賣之機會，應依共
同侵權行為之法律關係，連帶賠償上訴人各新台幣八十三萬三千四百三十六元並加付
法定遲延利息，為無理由，不應准許。次查繼承人有數人時，在分割遺產前，各繼承
人對於遺產全部為公同共有，民法第一千一百五十一條定有明文。而依同法第八百二
十七條第二項規定，各公同共有人之權利，及於公同共有物之全部。故各公同共有人
無所謂有其應有部分，不得提起交還自己部分之訴。又法院於確定判決理由中，就訴
訟標的以外當事人主張之重要爭點，本於當事人辯論之結果，已為判斷時，除有顯然
違背法令之情形，或當事人已提出新訴訟資料，足以推翻原判斷之情形外，應解為在
同一當事人就與該重要爭點有關所提起之他訴訟，法院及當事人對該重要爭點之法律
關係，皆不得任作相反之判斷或主張。上訴人與庚○○間台灣台北地方法院八十五年
度家訴字第九一號請求確認遺產等事件，及台灣台南地方法院八十五年度訴字第四九
一號請求交付股票事件，均經法院於判決理由中認定張振樑之遺產尚未分割而判決確
定，法院或本件兩造，就該重要爭點之法律關係，皆不得任作相反之判斷或主張。上
訴人未舉證證明張振樑之遺產業已分割之事實，自不得主張承受張振樑遺產之特定部
分，其請求己○○移轉南企股份予上訴人等五人每人各四十一股，亦屬不應准許等詞
，為其判斷之基礎。
查被上訴人己○○於台灣台北地方法院八十二年度訴字第二四四號請求股份過戶登記
事件為證人時證稱：我在南企的股份是我父親買的，他有告訴我要以我的名義登記，
以利他操作股票，我當時人在日本，我父親生前，我從未取回在南企的印鑑、身分證
等資料，是二、三年前庚○○才還給我等語（見原審卷一０七頁反面）。證人林英齊
亦證稱：張振樑生前曾多次告訴我，他在南企的股票是他一生的心血，只是暫時登記
在他子女的名下，例如我的孩子，我、我太太都有等語（見原審卷一０五頁反面）。
倘非虛妄，上訴人主張系爭南企股票係張振樑所有，信託登記予己○○，該股票為張
振樑遺產等語，是否毫無足採，即不無研求之餘地。原審遽認系爭南企股票非張振樑
遺產，尚嫌速斷。次查民事訴訟法第四百條第一項規定確定判決之既判力，惟於判決
主文所判斷之訴訟標的，始可發生。若訴訟標的以外之事項，縱令與為訴訟標的之法
律關係有影響，因而於判決理由中對之有所判斷，除同條第二項所定情形外，尚不能
因該判決已經確定而認此項判斷有既判力。原審謂上訴人與庚○○間另案爭訟之請求
交付股票及請求確認遺產等事件，法院於判決理由中，就訴訟標的以外所為張振樑之
遺產尚未分割之判斷，有既判力，顯有違誤。又己○○於上開請求股份過戶登記事件
審理時證稱：原證五的念書是我寫的，由庚○○簽名，他簽了念書之後，才提供原證
六之收支情形給我，協議是將財產分成六份，每個子女都有等語（見原審卷一０七頁
反面）。證人張懷月亦證稱：這是當時的同意書，協議之內容是所有的財產都分六分
之一，包括台南企銀的股票等語（見原審卷一０六頁）。上訴人並據而主張張振樑之
遺產業經全體繼承人協議分割（見原審卷三六頁以後）。原審就上訴人上開攻擊方法
，未於判決書理由項下記載其取捨之意見，遽認張振樑之遺產尚未分割，亦有判決不
備理由之違法。上訴論旨，指摘原判決不當，求予廢棄，非無理由。
據上論結，本件上訴為有理由，依民事訴訟法第四百七十七條第一項、第四百七十八
條第一項，判決如主文。
中      華      民      國    九十一    年     十二     月    二十六    日
                              最高法院民事第三庭
                                  審判長法官  林  奇  福
                                        法官  陳  國  禎
                                        法官  李  彥  文
                                        法官  陳  重  瑜
                                        法官  吳  麗  女
      右正本證明與原本無異
                                              書  記  官
中      華      民      國    九十二    年      一      月      九      日
